臺灣高等法院臺中分院刑事判決　　　　　　　　九十三年度交上易字第一二二四號
　　上　訴　人
　　即　被　告　丙○○
右上訴人因過失致死案件，不服臺灣苗栗地方法院九十三年度交訴字第三○號中華民
國九十三年八月三十一日第一審判決（起訴案號：臺灣苗栗地方法院檢察署九十三年
度偵字第一○七五號），提起上訴，本院判決如左：
      主  文
上訴駁回。
丙○○緩刑參年。
    事實及理由
一、犯罪事實：
    丙○○無不良素行，於民國（下同）九十三年二月二十五日凌晨五時許，駕駛車
    號ＡＴ─九四七二號自用小客車，自苗栗縣後龍鎮新民里住處出發，沿省道台一
    線由北向南行駛，欲至苗栗縣通霄鎮白東里販售早餐。另彭鼎煌因多年前發生車
    禍，致右手癱瘓、右腳不便於行，每日均於早上四、五時許，自苗栗縣後龍鎮○
    ○里住○○○○道台一線由北向南，徒步行走至苗栗縣後龍鎮龍坑里舊宅，再返
    回住處。同日五時五十五分許，丙○○駕駛右揭自用小客車，行經省道台一線一
    一二公里南下車道時，明知汽車行駛時，駕駛人應注意車前狀況，並隨時採取必
    要之安全措施，且按其情況亦無不能注意之情形，竟疏未注意彭錦煌亦沿同道路
    同向行經右揭處所，致所駕車輛之右前方自後撞及彭鼎煌身體，彭鼎煌當場倒地
    受有頭胸腹部外傷併內出血致外傷性休克等傷害，並於送醫途中即已不治死亡。
    丙○○則於報警後，留待於現場向警自首右揭犯行。
二、認定犯罪事實所憑證據及理由：
  (一)道路交通事故現場圖及現場照片二十張（含附民卷照片八張）。
  (二)彭鼎煌殘障手冊及行政院衛生署苗栗醫院診斷證明書。
  (三)臺灣苗栗地方法院檢察署驗斷書、相驗照片、相驗屍體證明書及勘驗證明。
  (四)彭鼎煌之妻甲○○警詢及偵訊供述。
  (五)證人鄒志強（苗栗縣警察局竹南分局車禍處理小組員警）之證述。
  (六)被告丙○○之自白。
  (七)又公訴人起訴事實所載，係認定被害人彭鼎煌原不得在該處設有劃分島之路面穿
    越馬路，卻違反道路交通安全規則，逕自南下車道之外側往內側車道方向穿越省
    道台一線，因認被害人於本件肇事亦與有過失。然查：
    依卷證資料，除被告之供詞外，餘無其他具體跡證足證被害人於肇事當時，確
      有如檢察官所指之穿越行為。嗣於原審審理中質諸被告，亦供陳當時僅見被害
      人「走路有點擺，因為我內側還有車子，所以閃避不及」等語，亦未能證明被
      害人當時確有穿越安全島之意思。而起訴書既認定被害人係自苗栗縣後龍鎮○
      ○里住○○○○道台一線由北向南，徒步行走至苗栗縣後龍鎮龍坑里舊宅，則
      依被害人原來行進方向直行即可抵達，亦無必須穿越安全島之必要。公訴人逕
      據被告於警詢之片面指訴，遽認被害人與有過失，尚嫌率斷。
    又依卷證資料及現場照片，肇事地點前後本有供三線車道之路寬，除快車道外
      ，另有可供行人徒步之路肩與機車道之劃分。惟至肇事處南社橋所在，因橋面
      突然緊縮變窄，且當時橋面之道路標線因舖設柏油而予掩蓋，並未重新劃設，
      致沿橋墩水泥護欄之人行道與機車道已僅餘一線，且與快車道無從區分。而被
      害人彭鼎煌之鞋係掉落於緊臨快車道外緣右側靠路肩處，依當時被告車輛行進
      方向，顯然被害人之位置係在被告車輛之右側，則被害人於遭撞擊時應係靠道
      路右邊行走，並無顯然違反道路交通安全規則而影響被告路權之情形。另依檢
      察官勘驗筆錄所載：「被害人之左膝『後方』有疑似保險桿撞擊之線狀瘀挫傷
      、右大腿骨折：：」等內容，若被害人確有於行進中轉變行進方向而意圖橫越
      安全島之情事，則被告之身體既轉向安全島，則車輛之撞擊點應在被害人身體
      之左膝「外側」，而非左膝之「後方」。且依被告自述當時並未及煞車之情狀
      ，則依當時之速度與車輛受損情狀嚴重之情形，衡情被害人應為左大腿骨折，
      而非右大腿骨折，故亦與常情未合。
    綜合上述及被告車輛受損部位均係在車輛右側：如右前引擎蓋凹陷、右前擋風
      玻璃破損、右後視鏡斷落、右前方頁子板外緣夾有被害人衣物碎布等情形以觀
      ，本件肇事時，被告之車輛顯係行駛於道路之右側車道，而非如被告自稱係在
      中間車道；至於被害人則係依規定行走於道路右側，僅因被害人彭鼎煌身體殘
      障，不良於行，致行走時身體不穩而左右略有搖晃，而被告於駕駛車輛中，疏
      未注意車前狀況，於發現被害人時又一時誤察，誤以為被害人有意改變行進方
      向，致車輛左閃不及，而撞擊被害人肇事，其過失責任自應由被告單獨負責，
      被害人並無過失，特此敘明。
    惟被告於本件肇事行為，雖因駕駛車輛，疏未注意車前狀況，而有過失，然依
      當時道路之標線本即欠清晰，被告又係駕駛車輛自三線道路之外側車道行駛至
      肇事處，因橋面突然緊縮變窄，致形成行人與車輛爭道之當然結果。而被害人
      行走時既然有左右搖晃之情形，則當時被害人身體之傾斜狀態是否已達到侵向
      快車道之程度，亦無從確認。故被告雖不能免除其過失致死之責任，然依罪疑
      惟輕之原則，自亦無從逕依道路交通管理處罰條例第八十六條第一項之規定，
      以被告係在人行道上肇事致人於死，而課以加重責任，併此指明。
三、論罪及量刑理由：
  (一)核被告所為，係犯刑法第二百七十六條第一項之過失致人於死罪。
  (二)被告於肇事後停留於現場，自首報警並接受裁判，應依刑法第六十二條規定減輕
    其刑。
  (三)原審依上述事證，適用刑法第二百七十六條第一項、第六十二條前段，罰金罰鍰
    提高標準條例第一條前段規定，並審酌被告肇事致人於死，過失非輕及被告過失
    之程度、肇事後態度及犯罪後迄未與被害人家屬達成和解，賠償所受損害等一切
    情狀，量處如原審主文所示之刑，核其認事用法，並無不合，被告上訴請求從輕
    量刑云云，為無理由，應予駁回。又被告事後已與被害人家屬達成和解，且被告
    家境困苦，其家庭經濟有賴其販售早點維持，被告又未曾受有期徒刑以上刑之宣
告，此有台灣高等法院被告全國前案紀錄表附卷可稽，其因一時疏忽致犯本案，
    經此科刑教訓，當知所警惕，信無再犯之虞，本院認其刑之宣告，以暫不執行為
    適當爰併予宣告緩刑三年，以資惕勵。
四、據上論斷，應依刑事訴訟法第三百六十八條，刑法第七十四條第一款。判決如主
    文。
本案經檢察官乙○○到庭執行職務。
中      華      民      國    九十三  年    十二      月    二十一      日
                                     臺灣高等法院臺中分院刑事第六庭
                                           審判長法  官  李  文  雄
                                                 法  官  邱  顯  祥
                                                 法  官  劉  連  星
右正本證明與原本無異。
不得上訴。
                                                 書記官  李  妍  嬅
中      華      民      國      九十三   年      十二     月   二十二   日
附錄本判決論罪科刑法條全文：
中華民國刑法第二百七十六條
因過失致人於死者，處二年以下有期徒刑、拘役或二千元以下罰金。
從事業務之人，因業務上之過失犯前項之罪者，處五年以下有期徒刑或拘役，得併科
三千元以下罰金。
                                                                        Ｉ
